【裁判字號】    90,交聲,451
【裁判日期】    900605
【裁判案由】    交管條例聲異
【裁判全文】
臺灣板橋地方法院交通事件裁定                      九十年度交聲字第四五一號
    原處分機關  臺北市交通事件裁決所
    受處分人即
    異  議  人  甲○○
右列受處分人因違反道路交通管理處罰條例案件，對於臺北市交通事件裁決所九十年
五月十日北市裁三字第二二－Ａ00000000號所為之處分，聲明異議，本院裁
定如左：
    主  文
異議駁回。
    理  由
一、聲明異議意旨詳如聲明異議狀所載（如附件）。
二、按道路交通管理處罰條例第三十一條第一項規定：小客車行駛於公告之專用快速
    道路，其汽車駕駛人或前座乘客未繫安全帶者，處汽車駕駛人新臺幣一千五百元
    罰鍰。本條文規定之立法目的，係為保障汽車駕駛人及前座乘客之安全，該條例
    雖未明確標示「安全帶」之繫用方法，但衡諸該立法目的，應以駕駛人及前座乘
    客「有效及安全」地繫用安全帶，以避免緊急煞車或汽車遭受撞擊時產生之前衝
    力導致之傷害，故汽車駕駛人及前座乘客，應將該安全帶以正常方式繫用，方能
    有效防止危險之發生。又安全帶之設計係為避免乘客於顛簸、撞擊時瞬間脫離座
    椅或劇幅搖晃致生危害，除原廠另有設計外，一般小客車前排座位所設之三點式
    安全帶，應由駕駛人之左上方或副座之右上方經胸前斜向另一側下方繫上椅旁之
    扣環方屬正確，如僅自肩後繞經腋下，實際上僅縛住小腹及下肢，顯無從發揮緊
    急抑制功效，有違道路交通安全處罰條例第三十一條第一項所定保障駕駛人及前
    座乘客於肇事時之生命、身體安全之立法本旨（七十五年五月二十一日該條修正
    立法理由及交通部八十七年一十月十三日交路字第○四九一六一號函示意旨參
    照）。經查本件異議人確有於九十年二月二十八日十時三十分許，駕駛車號MO－
    四六一二號自用小客車，行經臺北市○○○○道路，因前座乘客未依法繫安全帶
    ，嗣經臺北市政府警察局中山分局交通分隊依法採證拍照舉發之事實，有違反道
    路交通管理事件裁決書、台北市政府警察局中山分局九十年四月二十六日北市警
    中分交字第九○六一九○一二○○號函、舉發違反道路交通管理事件通知單各乙
    份及現場拍攝之採證照片乙幀在卷可稽：雖異議人辯稱：前座乘客有繫安全帶云
    云，惟依卷附之該現場採證照片，未能查看到前座乘客右肩處有安全帶附著之跡
    象，前座乘客當時係將安全帶夾在腋下，仍屬違規，依道路交管理處罰條例第三
    十一條第一項立法保障駕駛人及前座乘客之意旨，汽車專用安全帶之扣繫應依其
    原廠設計規定方式操作，另因小客車前排兩側應為三點式之安全帶，故駕駛人及
    前座乘客應依三點式安全帶設計規定之方式扣繫完善，方得認定為有依規定繫安
    全帶，則按其使用之方法，尚不能有效緊縛住駕駛人及前座乘客之上身，完全無
    法發揮安全帶為防衝撞之強制繫固功能，故其縱有繫用安全帶之「形式外觀」，
    亦與正確有效之使用方法有別，自未能達到該條例之保護目的，是前座乘客確有
    未依規定繫帶安全帶情形，則其違規事實，至堪認定，原裁決機關援引前開規定
    處異議人罰鍰新臺幣一千五百元，核無不當；本件異議為無理由，應予駁回。
三、據上論斷，應依道路交通案件處理辦法第十九條，裁定如主文。
中      華      民      國      九十      年      六      月      五    日
                              臺灣板橋地方法院交通法庭
                                      法  官  張谷輔
右正本證明與原本無異
如不服本裁定應於送達後五日內向本院提出抗告狀
                                      書記官  羅麗娟
中      華      民      國      九十      年      六      月      五    日


司法院資訊處製作；財團法人民間司法改革基金會備份。
